【裁判字號】    94,上易,560
【裁判日期】    950105
【裁判案由】    詐欺
【裁判全文】
臺灣高等法院刑事判決                 94年度上易字第560號
上  訴  人  臺灣臺北地方法院檢察署檢察官
被      告  乙○○
                      樓
上列上訴人因被告詐欺案件，不服臺灣臺北地方法院93年度易字
第991號，中華民國94年2月22日第一審判決（起訴案號：臺灣臺
北地方法院檢察署93年度偵緝字第671號），提起上訴，及移送
本院併辦 (同署94年度偵字第16545號)，本院判決如下：
    主  文
原判決關於乙○○被訴詐欺取財無罪部分撤銷。
乙○○共同意圖為自己不法之所有，以詐術使人將本人之物交付
，處有期徒刑壹年。
    事  實
一、乙○○與丙○○（對外自稱「乙○○」，經檢察官移送台北
    地方法院併案審理）、戊○○（對外自稱「許家豪」，經檢
    察官移送台北地方法院併案審理）二成年男子，共同基於意
    圖為自己不法之所有之詐欺犯意聯絡，於民國九十二年一月
    二十九日，由自稱「許家豪」之戊○○、自稱「乙○○」之
    丙○○，向鍾明信承租位在臺北市○○○路○段一七六號八
    樓，分別開設「東士康企業有限公司」、「大旺代書事務所
    」，嗣於九十二年三月三日，由乙○○前往位在臺北市○○○路○段一○九號「聯邦商業銀行臺北分行」，開設帳號0
    00000000000號帳戶，旋於九十二年三月八日下
    午八時許，由自稱「許家豪」之戊○○佯稱代書，見陳玉麗
    張貼代甲○○出售位在臺北市○○區○○路三六○號五樓房
    地（下稱系爭房地）之告示，以自稱「乙○○」之丙○○欲
    購買上開房地為由，雙方約妥在上址觀看房屋，進而於九十
    二年三月十三日上午十時許，在臺北市○○○路○段一七六
    號八樓，自稱「許家豪」之戊○○、自稱「乙○○」之丙○○與甲○○雙方簽訂房地產買賣契約書，同意以新臺幣（下
    同）九百五十萬元成交，自稱「乙○○」之丙○○交付現金
    九十萬元及票號ＣＨ0000000、ＣＨ0000000
    號面額各為二百十萬元、六百五十萬元之本票二紙予甲○○
    ，甲○○不疑有詐，交付戶籍謄本、印鑑證明、門牌證明書
    、土地所有權狀、建築改良物所有權狀予自稱「乙○○」之
    丙○○，乙○○則於九十二年三月十八日，前往位在臺北市
    ○○○路五段一六三之一號「臺北銀行民生分行」，開設帳
    號000000000000號帳戶，並於九十二年三月二
    十日向臺北銀行民生分行辦理以系爭房地為擔保物，以任東
    士康企業有限公司之主任，九十一年年收入一百五十萬元不
    實之職業、工作收入，申請六百三十萬元之長期擔保放款。
    迨於九十二年三月二十六日，以不知情之陳昭宏為代理人辦
    妥系爭房地所有權移轉登記至乙○○名下，於九十二年三月
    二十八日，臺北銀行民生分行撥款六百三十萬元至乙○○上
    開帳戶內，於九十二年三月三十一日，轉帳六百萬元至乙○○上開聯邦商業銀行臺北分行帳戶內，同日由乙○○提領現
    金六百萬元，陳玉麗於九十二年四月十五日，調閱系爭房地
    謄本，發現系爭房地已過戶至乙○○名下並辦妥最高限額抵
    押權七百五十六萬元予臺北銀行，始知受騙。嗣於九十二年
    七、八月間，乙○○向不知情之鎖匠陳昭季表示為系爭房地
    之所有人，並出示謄本及身分證取信陳昭季，要求陳昭季將
    臺北市○○區○○路三六○號五樓大門門鎖更換，陳昭季遂
    將門鎖更換。
二、案經臺北市政府警察局信義分局報告臺灣臺北地方法院檢察
    署檢察官偵查起訴及移送併辦。
    理  由
一、訊據被告乙○○矢口否認有上揭詐欺之犯行，辯稱：我未向
    鍾明信承租敦化南路的房子開設公司或代書事務所，我只是
    去代書事務所應徵學習如何標買法拍屋。九十二年三月三日
    我去聯邦銀行臺北銀行開戶，是自稱「許家豪」之男子叫我
    去的。自稱「許家豪」、「乙○○」之男子與甲○○簽訂房
    地產買賣契約，詐騙甲○○房子這件事，我完全不知情。我
    在九十二年三月十八日前往臺北銀行民生分行開設帳戶，隔
    天，我以甲○○的房子為擔保向該分行辦理六百三十萬元的
    長期擔保放款，這也是自稱「許家豪」之男子叫我做的。我
    知道這個房子過戶到我名下，但是我並沒有去辦理房子過戶
    手續，當時我是把印鑑證明、國民身分證資料交給自稱「許
    家豪」、「乙○○」之男子，他們說要過戶一些房子到我名
    下，我受僱於他們，就不疑有他。臺北銀行民生分行撥貸款
    六百三十萬元入我的帳戶後，是自稱「許家豪」男子與我一
    起去提領的，提領之後錢由自稱「許家豪」之男子全部都拿
    走，我並沒有拿到錢。九十二年七、八月間，我向鎖匠說我
    是甲○○房子的所有人，要求鎖匠換鎖，是因我知道我自己
    當人頭以後可能會有法律上的糾紛，所以我想進去那邊找找
    看是不是有證據，並想反正要關，還不如去住二天，本來還
    想把房子出租云云。
二、經查：
(一)前揭事實，業據告訴人甲○○指訴綦詳。被告亦供承：其確
    曾於九十二年三月三日前往聯邦商業銀行臺北分行開設帳號
    000000000000號帳戶，及於九十二年三月十八
    日前往臺北銀行民生分行開設帳號00000000000
    0號帳戶，並於九十二年三月二十日向臺北銀行民生分行辦
    理以系爭房地為擔保物，申請六百三十萬元之長期擔保貸款
    ，嗣臺北銀行民生分行核可前開房貸之申請後，於九十二年
    三月二十八日撥款六百三十萬元至其上開帳戶內後，其再於
    九十二年三月三十一日，轉帳六百萬元至其上開聯邦商業銀
    行臺北分行帳戶內，同日由其親自提領現金六百萬元等情無
    訛；並據證人陳玉麗、鍾明信、陳昭宏、林貴徵、彭文山、
    陳昭季等人證述明確，復有臺北市松山地政事務所九十二年
    九月二十九日北市松地三字第０九二三一二五一五００號函
    、系爭房地產買賣契約書、臺北銀行債權管理處九十二年十
    二月三日北銀債字第九二六０一一五五００號函、聯邦商業
    銀行臺北分行九十三年一月二十日（九三）聯臺北字第００
    ０九號函、九十三年三月一日（九三）聯臺北字第００三五
    號函、九十三年六月九日（九三）聯臺北字第０一二九號函
    、九十三年七月一日（九三）聯臺北字第０一五０號函等件
    附卷可按。證人丙○○（共犯之一）於本院審理時結證：「
    錢都被被告拿走了，我是聽戊○○講的，他跟戊○○去領款
    的，（問當時被告是否到戊○○所開設的大旺代書事務所去
    應徵職務？）不是應徵，是經由朋友介紹，他並沒有擔任任
    何職務，他本來是要介紹別人來買這個房子，結果那人不願
    意買，而由被告來買房子，（問：當時是否是你或乙○○自
    稱許家豪或是戊○○自稱許家豪來購買房子？）不是，是我
    自己自稱乙○○，戊○○是自稱許家豪，（問：為什麼要這
    樣？）因為就是想要詐騙，（問：為什麼要自稱乙○○？）
    因為當時就是要用乙○○這名字去買房子，當初就是說不用
    讓乙○○扯進來，然後給乙○○的佣金五十萬元，他並不是
    去應徵，而是他是朋友介紹要來購買房子，（問：乙○○到
    你們公司來之前是否認識他？）之前不認識，而是朋友介紹
    的，（問：乙○○跟你們也是同夥？）是的，（問：既是同
    夥，如何牟利？）我們都是聽郭念華主使，當時是郭叫我找
    人頭，我就找乙○○，乙○○找的人不願意做，乙○○就說
    他做，（問：佣金是否有支付給乙○○？）他630萬元全部
    都領走了，... （問：乙○○確實有參與？）是的，（問：
    錢確實已經領走了？）當時乙○○找了四個人跟戊○○一起
    去領錢，領完之後就走了」（見本院卷第146頁至第149 頁
    ）、「（問：在場的被告是否是你所錄用的人？）是的，（
    問：後來是如何錄用？）他並不是去應徵的，應徵之前我就
    認識被告，這是我們套好的，我說我需要人頭要他幫我介紹
    ，我會登報，然後被告就找丁○○過來，想說就是要購屋要
    用丁○○的名義，然後就去聯合徵信中心去徵信，（問：後
    來就是乙○○就來當人頭？）乙○○他就說他願意做這工作
    ，（問：他是否知道這個是違法的工作？）知道，（問：當
    時貸款金額在台北銀行，為什麼還要轉到聯邦銀行再從那邊
    領出來？）就是多做一道手續比較安全，並沒有什麼特別，
    （問：這個過程是否被告知情？）知情，（問：後來領出來
    的錢是被告乙○○獨吞？）這是蔡先生（戊○○）說的，但
    我相信，因為事後我打行動電話、打電話給被告，但被告都
    不接電話」（見本院94年12月22日審判筆錄第5頁至第7頁）
    等語；再參酌證人丁○○於本院審理時結證：「（檢察官問
    ：92年間為什麼會去代書事務所？）因為那時我跟被告都在
    找工作，看報紙去應徵，（檢察官問：你跟被告本來就熟識
    ？）我們有一起去做過路邊攤的生意，認識兩年應該有（檢
    察官問：是否是被告找你去事務所工作？）不是，是我們一
    起去應徵，（檢察官問：你簽的草綠色文件之後是否有拿到
    兩萬元？）有，（檢察官問：誰先看到報紙？）我們是一起
    找工作，然後看報紙，應該是我先看到，那時還沒商討說要
    去哪一個地方去應徵，然後商討之後認為這地方比較正當，
    看被告是否要去應徵，商量後就一起去應徵，（檢察官問：
    去的時候被告是否有簽草綠色文件？）沒有，因為應徵的人
    認為我比較適合，（問：當時是否是後面的被告跟你去應徵
    ？）是的」等語（見本院94年12月22日審判筆錄第2頁、第3
    頁、第5頁），可知被告與共犯丙○○、戊○○原擬找證人
    丁○○為人頭，因丁○○未中計，即改由被告擔任本件人頭
    ，共謀詐騙告訴人甲○○系爭房地，向銀行抵押貸款甚明。
(二)綜上所述，被告所辯要不足採，本件事証明確，被告犯行，
    堪以認定。
三、核被告所為，係犯刑法第339條第1項之詐欺取財罪。被告與
    丙○○、戊○○彼此間，有犯意聯絡及行為分擔，皆為共同
    正犯。公訴意旨原認被告涉犯刑法第三百三十九條第二項詐
    欺得利罪，惟經公訴人於原審審理時當庭更正起訴法條為刑
    法第三百三十九條第一項之詐欺取財罪（見原審卷第37頁反
    面），是不為變更起訴法條。
四、原審未能詳查，遽為被告無罪之判決，自有不當。檢察官上
    訴，指摘原判決此部分不當，為有理由，原判決關於被告被
    訴詐欺取財無罪部分應予撤銷改判。爰審酌被告前有多次前
    科，經法院分別判處徒刑，此有本院被告前案紀錄表乙份可
    按，其素行不佳，詐得財物之價值甚高，迄未賠償被害人任
    何款項，其犯罪之手段、智識程度、一再否認犯行之態度等
    一切情狀，量處有期徒刑一年。
五、臺灣臺北地方法院檢察署94年度偵字第16545號併辦意旨以
    ：被告與丙○○、戊○○共同基於犯意之聯絡，向陳玉麗、
    甲○○二人詐得甲○○所有系爭房地後，向臺北銀行民生分
    行辦理長期擔保放款，經該銀行撥款630萬元至乙○○於該
    行000000000000號帳戶內，再由被告等人提領
    等語，核與本件係屬同一事實，本院自得併予審理。
據上論斷，應依刑事訴訟法第369條第1項前段、第364條、第299
條第1項前段，刑法第28條、第339條第1項，罰金罰鍰提高標準
條例第1條前段，判決如主文。
本案經檢察官黃全祿到庭執行職務。
中    華    民    國    95    年    1     月    5     日
                  刑事第十五庭  審判長法  官  蔡永昌
                                      法  官  蔡國在
                                      法  官  張正亞
以上正本證明與原本無異。
不得上訴。
                                      書記官  鄭信昱
中    華    民    國    95    年    1     月    5     日
附錄：本案論罪科刑法條
中華民國刑法第339條第1項
意圖為自己或第 3 人不法之所有，以詐術使人將本人或第 3 人
之物交付者，處五年以下有期徒刑、拘役或科或併科1000元以下
罰金。
以前項方法得財產上不法之利益或使第 3 人得之者，亦同。
前二項之未遂犯罰之。


司法院資訊處製作；財團法人民間司法改革基金會備份。
